臺灣苗栗地方法院刑事判決
110年度原訴字第34號
公  訴  人  臺灣苗栗地方檢察署檢察官
被      告  風奕妡


指定辯護人  甘眞綝律師（義務辯護）
上列被告因傷害案件，經檢察官提起公訴（110年度偵字第1178
號），本院判決如下：
    主  文
風奕妡無罪。　　
    理  由
一、公訴意旨略以：被告風奕妡於民國109年11月13日下午6時許
    ，在證人賴金榮位於苗栗縣○○鎮○○街00號3樓301室之租屋處
    內，與告訴人謝佳臻發生衝突，竟基於傷害之犯意，以徒手
    毆打、腳踢等方式，傷害告訴人，致告訴人受有頭部挫傷、
    胸部挫傷、下背挫傷、四肢多處挫傷併瘀腫等傷害。
　　因認被告涉犯刑法第277條第1項之傷害罪嫌等語。
二、按犯罪事實應依證據認定之，無證據不得認定犯罪事實；不
    能證明被告犯罪者，應諭知無罪之判決，刑事訴訟法第154
    條第2項及第301條第1項分別定有明文。又刑事訴訟法上所
    謂認定犯罪事實之證據，係指足以認定被告確有犯罪行為之
    積極證據而言；如未能發現相當證據或證據不足以證明，自
    不能以推測或擬制之方法，以為裁判基礎；而認定不利於被
    告之事實，須依積極證據，苟積極證據不足為不利於被告事
    實之認定時，即應為有利於被告之認定，更不必有何有利之
    證據（最高法院29年度上字第3105號、30年度上字第816號
    、40年度台上字第86號判決意旨參照）。再刑事訴訟上之證
    明資料，無論其為直接證據或間接證據，而為認定犯罪事實
    所憑，均須達於通常一般之人均不致有所懷疑，而得確信其
    為真實之程度，始得據為有罪之認定，若其關於被告是否犯
    罪之證明未能達此程度，而有合理懷疑之存在，致使無從形
    成有罪之確信，即不得遽為不利被告之認定（最高法院76年
    度台上字第4986號判決意旨參照）。又檢察官就被告犯罪事
    實，應負舉證責任，並指出證明之方法，刑事訴訟法第161
    條第1項定有明文，因此，檢察官對於起訴之犯罪事實，應
    負提出證據及說服之實質舉證責任。倘其所提出之證據，不
    足為被告有罪之積極證明，或其指出證明之方法，無從說服
    法院以形成被告有罪之心證，基於無罪推定之原則，自應為
    被告無罪判決之諭知（最高法院92年度台上字第128號判決
    意旨參照）。另依刑事訴訟法第154條第2項規定，有罪判決
    書理由內所記載認定事實所憑之證據，須經嚴格證明之證據
    ，在無罪判決書內，因檢察官起訴之事實，法院審理結果認
    為被告之犯罪不能證明，所使用之證據不以具有證據能力之
    證據為限，故無須再論述所引有關證據之證據能力（最高法
    院100年度台上字第2980號判決意旨參照）。
三、公訴意旨認被告涉有上開罪嫌，係以被告之供述、告訴人之
    指述、為恭紀念醫院乙種診斷證明書、和德中醫診所診斷證
    明書及傷勢照片各1份等為其論據。
四、訊據被告固坦承有於上開時、地與告訴人發生爭執，惟堅詞
    否認有何傷害犯行。辯稱：我沒有打謝佳臻，我只有擋在她
    跟賴金榮中間，不讓她糾纏賴金榮。因為她一直要靠近賴金
    榮，我就擋在中間，後面她就踹我，她踹了我之後自己就往
    地板倒，然後我就雙手壓著她肩膀，告訴她冷靜一點，人家
    不想要讓你靠近；我沒有用徒手毆打或腳踢的方式傷害她的
    身體，只有壓住她，我確定我沒有打她，我把她壓在地上不
    至於會造成她受傷等語（本院卷第256至258頁）。辯護人則
    為被告辯護稱：為恭醫院乙種診斷證明書，以及和德中醫診
    所診斷證明書，這些診斷證明書開立的時間距離案發有一段
    時間，沒有辦法證明診斷證明書上所列的相關傷勢，與11月
    13日當天所發生的事件有什麼關連，更何況證人賴金榮在偵
    查及審理中證述，11月13日並沒有發生任何的肢體衝突，被
    告想要壓住告訴人的肩膀，防止她情緒不穩，單純壓制肩膀
    難以認為有造成告訴人任何的傷勢，被告也有說在壓著告訴
    人時，並沒有壓在她身上，只是單純側邊的壓住肩膀，這樣
    的姿勢很難認為會造成告訴人不論是在偵查中所提的照片或
    是為恭醫院診斷證明書所提的傷勢照片有四肢的多處瘀傷，
    這跟常情顯不相符。為恭醫院的相關病歷資料，也無法證明
    告訴人11月13日當天確實有因為他人毆打的傷勢存在，而和
    德中醫診所根本就沒有辦法確定告訴人去就診的傷勢究竟是
    如何的情形。證人賴金榮跟被告的交情就是認識義務幫忙，
    實在沒有必要於審理及偵查偽證來觸犯相關的刑罰，所以他
    的證詞是可信的，被告並沒有涉嫌對告訴人有傷害犯行，請
    依法為無罪之判決等語（本院卷第262至263頁）。
五、經查：
  ㈠告訴人雖於警詢及偵訊皆指訴被告有傷害告訴人之犯行（110
    年度偵字第1178號《下稱偵卷》第27至29、115頁），並提出
    為恭紀念醫院乙種診斷證明書(偵卷第71頁)、和德中醫診所
    診斷證明書(偵卷第73頁)及傷勢照片(偵卷第121至125頁)為
    證。惟被告僅坦承有於告訴人自行跌倒在地時，以雙手壓制
    告訴人肩膀，並未有傷害告訴人之犯行，核與證人賴金榮於
    警詢、偵訊及本院審理時均證述被告僅有壓制告訴人肩膀，
    並未毆打告訴人等情相符（偵卷第43至46、90至91頁、本院
    卷第172至173頁），且依告訴人上開診斷證明書及傷勢照片
    觀之，均未有肩膀受傷之傷勢。
  ㈡告訴人所提出之為恭紀念醫院乙種診斷證明書，係告訴人於1
    09年11月17日搭乘救護車至為恭紀念醫院急診後所開立，到
    和德中醫診所看診日期則為109年11月27日，而本案係發生
    於000年00月00日，告訴人上開就診時間，與案發時間分別
    差距4日與14日。雖告訴人於警詢時證稱：「（問：為何你
    稱你於109年11月13日就遭人毆打，為何到109年11月17日才
    去醫院驗傷？）因為賴金榮不給我租屋處的鍮匙，我害怕我
    一出門就進不去房間内拿行李，所以我才等到我搬出來當天
    才去醫院驗傷。」（偵卷第31頁），訴稱其未即時就醫係因
    擔心外出後無法再進入證人賴金榮租屋處內，待搬出證人賴
    金榮租屋處後才就醫，證人賴金榮於本院審理時亦證述於10
    9年11月17日中午11、12時許有見到告訴人之朋友來幫告訴
    人搬家（本院卷第194頁），但證人賴金榮於警詢、本院審
    理時均證述，於109年11月17日日告訴人搬離其租屋處前，
    皆未見告訴人有所指訴之傷勢（偵卷第47頁、本院卷第174
    頁）；於本院審理時並證稱：謝佳臻應該是穿短袖，我沒有
    看到她身上有傷；她跟風奕妡衝突完，一直到搬走那一天，
    我沒有注意到她身上有什麼傷勢，謝佳臻沒有跟我抱怨說哪
    裡受傷，我也沒有感覺到她有哀嚎或是怎麼樣，或是吃藥，
    或是想要去貼什麼藥布之類的等語（本院卷第196至197頁）
    。既然告訴人有朋友來協助其搬家，若告訴人真因案發當日
    受傷擔心外出後無法再進入證人賴金榮租屋處而未就醫，則
    於109年11月17日當日協助告訴人搬家之友人應可帶告訴人
    前往醫療機構就診，又若如告訴人所指訴於109年11月13日
    即受傷，告訴人又可在證人賴金榮租屋處待至同年月17日方
    離去，顯示傷勢應非嚴重，為何告訴人會於11月17日下午5
    時40分許搭乘救護車前往為恭紀念醫院急診，有為恭紀念醫
    院乙種診斷證明書(偵卷第71頁)、消防機關救護紀錄表（本
    院卷第107頁）、為恭紀念醫院急診病歷資料在卷可佐（本
    院卷第115至123頁），而非告訴人自行或由其友人帶同前往
    醫院以一般門診方式就診？告訴人以搭乘救護車急診之方式
    就醫，是否搬離證人賴金榮租屋處後，告訴人另發生何意外
    事故或傷害事件所導致？容有可疑，更可證明上開為恭紀念
    醫院診斷證明書與本案無關。
  ㈢加以為恭紀念醫院針對本院函詢告訴人傷勢可能發生時段為
    何，函覆稱：「經查個案109年11月17日17時40分至本院急
    診就醫，個案109年11月13日無就醫紀錄，故無法判斷是否
    為109年11月13日受傷。一般外傷的瘀腫約二週的時間消失
    ，就醫時傷勢為瘀腫及疼痛。」有為恭紀念醫院110年12月1
    5日為恭醫字第1100000699號函在卷為憑（本院卷第113頁）
    ，若被告於109年11月13日真受有傷勢，於二週後即109年11
    月27日瘀腫應已消失，為何告訴人還會於109年11月27日前
    往和德中醫診所就醫？故而和德中醫診所診斷證明書上所載
    之傷勢，是否與告訴人所指訴之被告傷害犯行有關，實有疑
    問。
　㈣告訴人自行提出之傷勢照片(偵卷第121至125頁)，除與本院
    向為恭紀念醫院函調之告訴人於109年11月17日急診之檢傷
    相片傷勢相差甚鉅外（本院卷第125至127頁），告訴人自行
    提出之傷勢照片，其上並無日期，無法得知係何時拍攝，且
    僅有傷勢之局部照片，無法得知是否為告訴人本人之傷勢照
    片，縱為告訴人本人之傷勢，究係何時所受之傷？上開種種
    疑點均未能釐清，本院無法形成確信被告有告訴人所指訴傷
    害犯行之心證。
六、綜上所述，本案積極證據尚不足以證明被告有公訴意旨所認
    之傷害犯行，不能僅以告訴人受有傷勢之診斷證明書，即推
    論被告有公訴意旨所指犯行，揆諸前開法律規定及判決意旨
    ，應為被告無罪之諭知。　
據上論斷，應依刑事訴訟法第301條第1項，判決如主文。
本案經檢察官徐一修提起公訴，檢察官楊岳都到庭執行職務。
中　　華　　民　　國　111 　　年　　5　　月　　18　　日
                  刑事第四庭  審判長法　官　羅貞元
　　                                法　官  郭世顏
   　　                             法　官　紀雅惠
以上正本證明與原本無異。
檢察官得上訴，如不服本判決應於收受判決後20日內向本院提出
上訴書狀，並應敘述具體理由（均應附繕本）。告訴人或被害人
如對本判決不服者，應具備理由請求檢察官上訴，其上訴期間之
計算係以檢察官收受判決正本之日期為準。
中　　華　　民　　國　111 　　年　　5　　月　　18　　日
                                    書記官  陳信全